臺灣高等法院高雄分院刑事判決　　　　 96年度上訴字第147號
上　訴　人　臺灣高雄地方法院檢察署檢察官
被　　　告　甲○○
　　　　　　　　　　（現另案在臺灣高雄第二監獄執行中）
上列上訴人因被告違反毒品危害防制條例案件，不服臺灣高雄地
方法院95年度訴字第3870號中華民國95年12月11日第一審判決（
起訴案號：臺灣高雄地方法院檢察署95年度毒偵字第7591號），
提起上訴，本院判決如下：
    主  文
原判決關於施用第一級毒品暨定執行刑部分均撤銷。
甲○○施用第一級毒品，累犯，處有期徒刑壹年陸月。
    事  實
一、甲○○前於民國（下同）90年間因施用毒品案件，經原審法
    院以90年度毒聲字第146 號裁定送觀察、勒戒後，經臺灣高
    雄看守所附設勒戒處所評定有繼續施用之傾向，由該院以90
    年度毒聲字第846 號裁定令入戒治處所施以強制戒治，嗣其
    成績經評定為合格，無繼續戒治之必要，而經該院裁定停止
    戒治，所餘戒治期間付保護管束，惟於保護管束期間復有施
    用毒品行為，再經該院以91年度毒聲字第304 號裁定撤銷停
    止戒治，再令入戒治處所施以強制戒治，於92年2 月4 日執
    行完畢，由臺灣高雄地方法院檢察署檢察官於92年2 月24日
    以92年度戒毒偵字第157 號處分不起訴確定。甲○○復於92
    年間因違反毒品危害防制條例案件，經原審法院以92年度訴
    字第1700號判處有期徒刑11月確定，於94年4 月23日執行完
    畢。甲○○猶不知戒改，基於反覆施用第一級毒品海洛因之
    單一決意，自95年8 月5 日某時起，至同年9 月2 日凌晨2
    、3 時止，在高雄縣、市內不詳地點，以不詳方式，每日1
    至2 次，施用第一級毒品海洛因多次，嗣因甲○○為列管毒
    品調驗入口，於95年8 月5 日17時許，經通知至高雄縣政府
    警察局林園分局採尿送驗後呈嗎啡及甲基安非他命陽性反應
    。又於同年月19日21時許，因交通違規事件，在高雄縣鳳山
    市○○路與台88號快速道路口，為高雄縣政府警察局保安警
    察隊員警攔檢查獲，經甲○○同意，分別於同日23時33 分
    許、翌日（20日）6 時30分許採集其尿液送檢後呈嗎啡陽性
    反應。再於同年月26日14時許，為警在高雄市○鎮區○○路
    瑞昌公園內查獲，且經甲○○同意採集其尿液送檢後呈嗎啡
    陽性反應。又於同年9 月2 日19時30分許，在高雄縣鳳山市
    ○○路與岡山北街口，因形跡可疑遭警盤查，經甲○○同意
    採集其尿液送檢後亦呈嗎啡陽性反應，始知上情。
二、案經高雄縣政府警察局移送及高雄縣政府警察局林園分局高
    雄市政府警察局前鎮分局、高雄縣政府警察局鳳山分局報請
    臺灣高雄地方法院檢察署檢察官偵查起訴。
    理  由
一、訊據被告甲○○對其於上揭時間內持續施用第一級毒品海洛
    因多次之事實坦承不諱，且被告於前開4 次為警查獲後，經
    警於95年8 月5 日17時20分、同年月19日23時33分、同年月
    20日6 時30分、同年月26日20時許、同年9 月2 日20時35分
    所採集之尿液，經送檢驗結果，均呈嗎啡陽性反應，此有長
    榮大學95年8 月16日確認報告、臺灣檢驗科技股份有限公司
    95 年9月4 日報告編號KＺ000000000000號、95年9 月4 日報
    告編號KＺ000000000000號、高雄市立凱旋醫院95年9 月4 日
    報告編號A00000000 號、臺灣檢驗科技股份有限公司95年9
    月18日報告編號KＺ000000000000號濫用藥物尿液檢驗報告各
    1 紙、嫌疑人尿液代碼與姓名對照表5 份附卷可稽。是被告
    之自白核與事實相符，自堪信為真實，其有施用第一級毒品
    海洛因之犯行，堪以認定。
二、被告甲○○前於90年間因施用毒品案件，經原審法院以90年
    度毒聲字第146 號裁定送觀察、勒戒後，經臺灣高雄看守所
    附設勒戒處所評定有繼續施用之傾向，由該院以90年度毒聲
    字第846 號裁定令入戒治處所施以強制戒治，嗣其成績經評
    定為合格，無繼續戒治之必要，而經該院裁定停止戒治，所
    餘戒治期間付保護管束，惟於保護管束期間復有施用毒品行
    為，再經該院以91年度毒聲字第304 號裁定撤銷停止戒治，
    再令入戒治處所施以強制戒治，於92年2 月4 日執行完畢，
    由臺灣高雄地方法院檢察署檢察官於92年2 月24日以92年度
    戒毒偵字第157 號處分不起訴確定，此有臺灣高等法院被告
    前案紀錄表1 紙在卷足參，其於前案觀察、勒戒及強制戒治
    執行完畢後，5 年內再犯本件施用毒品罪之事實，事證明確
    ，應予依法論科。
三、核被告甲○○所為，係犯毒品危害防制條例第10條第1 項之
    施用第一級毒品罪。被告施用海洛因前持有海洛因之行為，
    因持有之低度行為應被施用之高度行為所吸收，故不再論其
    持有第一級毒品罪。按立法者針對特定刑罰規範之構成要件
    ，已預設其本身係持續實行之複次行為，具備反覆、延續之
    行為特徵，故將之總括或擬制成一構成要件之「集合犯」行
    為，因刑法評價上為構成要件之行為單數，應僅成立一罪。
    查毒品因具有成癮性、濫用性（此觀諸毒品危害防制條例第
    2 條之規定自明），立法實務首重以刑事處遇方式行為人毒
    癮，若無法收其實效，始依法追訴處罰（此觀同條例第20、
    23條之規定即明），故施用毒品本身具備反覆、延續之行為
    特徵，持續多次施用毒品始為此類犯罪之典型或常態，對於
    刑法評價上，施用毒品應僅成立集合犯一罪。本件情形，被
    告業已供承係因染有毒癮而不斷施用海洛因毒品，佐以被告
    前曾因施用毒品之犯行，經執行觀察勒戒完畢，其於出監後
    ，卻仍無法克制自己，再度於密切之時間、地點施用海洛因
    毒品多次，顯見其確已施用毒品成癮，已產生施用毒品之依
    賴性，被告顯係出於反覆、延續施用海洛因毒品之單一行為
    決意至明，在行為概念上，其施用多次海洛因之行為，應評
    價認係包括一罪之集合犯，較符合社會通念及刑法學理。又
    被告曾於92年間因違反毒品危害防制條例案件，經原審法院
    判處有期徒刑11月確定，於94年4 月23日執行完畢後，5 年
    內再故意犯本件有期徒刑以上之罪，應依刑法第47條第1 項
    之規定以累犯論處，而加重其刑。
四、原審就被告施用第一級毒品部分，認罪證明確，予以論科，
    固非無見；然原審就被告多次施用第一級毒品之犯行，未認
    係集合犯而論以一罪，而認係犯意各別，行為互殊，予以分
    論併罰，即有未合，檢察官上訴執此指摘原判決此部分不當
    ，非無理由，應由本院將原判決被告施用第一級毒品部分及
    定執行刑撤銷，審酌被告曾因施用第一級毒品，經觀察、勒
    戒及強制戒治後，仍不知戒惕，一再施用，無視於毒品對於
    自身健康之戕害及國家對於杜絕毒品犯罪之禁令，不知戒除
    惡習，惡性非輕，然念及坦承犯行，態度良好，其施用毒品
    並無危害他人等一切情狀，科處被告有期徒刑1 年6 月。
五、被告施用第二級毒品部分，業經原審判刑確定，故不再論列
    ，附此敘明。
據上論斷，應依刑事訴訟法第369 條第1 項前段、第364 條、第
299 條第1 項前段，毒品危害防制條例第10條第1 項，刑法第11
條前段、第47條第1 項，判決如主文。
本案經檢察官許月雲到庭執行職務。
中　　華　　民　　國　　96　　年　　2 　　月　　13　　日
                  刑事第四庭    審判長法  官  蕭權閔
                                      法  官  吳進寶
                                      法  官  陳吉雄
以上正本證明與原本無異。
如不服本判決應於收受本判決後10日內向本院提出上訴書狀，其
未敘述上訴理由者，並得於提起上訴後10日內向本院補提理由書
狀（均須按他造當事人之人數附繕本）「切勿逕送上級法院」。
中　　華　　民　　國　　96　　年　　2 　　月　　14　　日
　　　　　　　　　　　　　　　　　　　書記官  梁美姿
附錄本件判決論罪科刑法條：
毒品危害防制條例第10條第1項
施用第一級毒品者，處 6 月以上 5 年以下有期徒刑。
